最高法院刑事判決　　　　　　九十四年度台上字第五七七四號
　　上　訴　人　甲○○
　　　　　　　　　　　　號
　　　　　　　　　　　　送達代收人洪憲明住台北市○○路○
　　　　　　　　　　　　段1號.
上列上訴人因偽造文書等罪案件，不服台灣高等法院中華民國九
十一年十一月七日第二審判決（九十一年度上訴字第二四００號
，起訴案號：台灣台北地方法院檢察署八十九年度偵字第一八一
八號），提起上訴，本院判決如下：
    主  文
原判決關於行使偽造私文書部分撤銷，發回台灣高等法院。
其他上訴駁回。
    理  由
一撤銷發回部分
本件原判決撤銷第一審關於上訴人甲○○行使偽造私文書部分不
另為無罪諭知之判決，改判論處上訴人行使偽造私文書，足以生
損害於他人罪刑，固非無見。
惟按刑法第二百十六條、第二百十條之行使偽造私文書罪，以無
製作權冒用他人之名義製作內容不實之文書，並以足生損害於公
眾或他人為必要。其所稱足生損害於公眾或他人，以有損害之虞
為已足，不以實際發生損害為要件。本件原判決關於上訴人未經
告訴人劉世昌之同意，盜用劉世昌之印章並偽造劉世昌之署押，
偽填具名劉世昌之聲請書，持向台北市稅捐稽徵處松山分處申請
補發劉世昌所有位於台北市○○路一０八號三樓之四土地與房屋
稅捐繳款及確實稅收數額之證明，經稅捐機關函覆後提出於法院
等情，為上訴人所不否認，復有相關申請書及稅捐資料在卷可稽
，固為事實。但上開系爭土地及房屋，上訴人辯稱係上訴人徵得
劉世昌之同意借名登記在劉世昌名下，實際所有權屬上訴人等情
，其民事訴訟業據判決確定，有第一審法院八十八年度訴字第一
三一號、原審法院八十九年度重上字第六九號、本院九十一年度
台上字第九二五號裁判在卷可稽，且上開系爭房地之房屋稅、地
價稅又確實為上訴人所繳納，復為劉世昌及其訴訟代理人於上開
第一審八十八年度訴字第一三一號案件審理中所不否認，原判決
亦採認為證據資料，如均屬無訛，上開系爭房地於購買之初，既
徵得劉世昌之同意，借其名並登記在其名之下，則上訴人對於上
開系爭房地相關之稅捐事項之繳納及證明此部分事實之申請事項
，以劉世昌之名義為之，論理上應認屬劉世昌之授權範圍。且就
本件而言，上訴人係上開系爭房地之民事訴訟程序中，應審判長
之命提出歷年繳納證明書而提出申請，而上訴人所請求稅捐機關
出具之資料，僅旨在證明上訴人對上開系爭房地之繳稅事實，並
未及於其他事項，並未逾越劉世昌同意上訴人以其名義購買系爭
房地之相關稅捐事項之範圍。對於劉世昌是否有損害之虞，亦有
疑問，揆之首開說明，能否論以上訴人行使偽造私文書罪責，自
有再行研求之餘地。上訴意旨對原判決行使偽造私文書部分，指
摘原判決不當，尚非無理由，應認上開部分有撤銷發回更審之原
因。又原判決不另為無罪之諭知部分（原判決七），基於審判不
可分之原則，亦一併發回，合予指明。
二上訴駁回部分
按刑事訴訟法第三百七十六條所列各罪之案件，經第二審判決者
，不得上訴於第三審法院，法有明文。本件上訴人甲○○另因行
使使公務員登載不實案件，經原審依刑法第二百十六條、第二百
十四條論處罪刑，查該部分屬刑事訴訟法第三百七十六條第一款
之案件，依首開說明，既經第二審判決，自不得上訴於第三審法
院，上訴人竟對上開部分一併提起上訴，顯為法所不許，此部分
上訴為不合法，應予駁回。
據上論結，應依刑事訴訟法第三百九十七條、第四百零一條、第
三百九十五條前段，判決如主文。
中　　華　　民　　國　九十四　年　　十　　月　 二十 　日
                      最高法院刑事第六庭
                          審判長法官  莊　登　照
                                法官  黃　一　鑫
                                法官  魏　新　和
                                法官  林　秀　夫
                                法官  陳　晴　教
      本件正本證明與原本無異
                                      書  記  官
中　　華　　民　　國　九十四　年　　十　　月　二十五　日
                                                Ａ
